【裁判字號】    97,抗,756
【裁判日期】    970611
【裁判案由】    返還提存物
【裁判全文】
臺灣高等法院民事裁定                   97年度抗字第756號
抗  告  人  厚生化學工業股份有限公司
法定代理人  乙○○
代  理  人  莫詒文律師
上列抗告人因與相對人甲○○間返還提存物事件，對於中華民國
97年2月21日臺灣臺北地方法院97年度聲字第725號裁定，提起抗
告，本院裁定如下：
    主  文
抗告駁回。
抗告費用新臺幣壹仟元由抗告人負擔。
    理  由
一抗告人聲請及抗告意旨略以：伊主張對相對人有租金債權，前
  據原法院95年度裁全字第4517號假扣押裁定，於提供面額均為
  新臺幣（下同）10萬元之萬泰商業銀行可轉讓定期存單4 張為
  擔保，且以原法院95年度存字第2620號提存事件提存在案，對
  相對人之財產於1,116,815 元之範圍內為假扣押。嗣對相對人
  提起給付租金之本案訴訟，即原法院94年度店簡字第1982號及
  95年度簡上字第650 號判決，請求相對人給付管理費102,627
  元、損害賠償216,177 元、違約金500,000 元，合計818,804
  元。嗣因相對人於第一審訴訟程序進行中為部分清償，本案訴
  訟判決乃認伊請求給付159,470 元部分為有理由，而駁回其餘
  部分之請求，然本案訴訟判決仍肯認伊請求之金額已逾伊聲請
  假扣押執行之數額；故實質伊已獲全部勝訴確定，應認訴訟已
  經終結，而供擔保之原因即歸於消滅，伊自得依民事訴訟法第
  106 條準用同法第104 條第1 項第1 款規定，聲請返還假扣押
  強制執行所供擔保之提存物。詎原法院不察，竟駁回伊之聲請
  ，有所違誤，爰提起抗告，求予廢棄原裁定並發回原法院云云
  。
二按因釋明假扣押之原因而供之擔保，係擔保債務人因假扣押所
  應受之損害，故依民事訴訟法第106 條準用同法第104 條第1
  項第1 款之規定，以應供擔保之原因消滅為由而聲請返還擔保
  金者，必待無損害發生，或債權人本案勝訴確定，或就所生之
  損害已經賠償時，始得謂符合「供擔保之原因消滅」之情形（
  最高法院53年台抗字第279 號判例參照）。因之，債權人以本
  案訴訟已獲「全部」勝訴判決確定為供擔保原因消滅聲請返還
  擔保金者，應以債權人聲請假扣押所保全之債權與嗣後確定勝
  訴判決債權同一且金額一致，始允許向法院提存所聲請返還提
  存物。
三經查，抗告人主張之假扣押債權與本案訴訟判決債權固為同一
  法律關係，然抗告人聲請假扣押所保全之債權金額為1,116,81
  5 元，與本案訴訟判決命相對人應給付抗告人159,470 元之債
  權金額並不同，足見抗告人以假扣押裁定所保全之請求，並未
  獲全部勝訴確定；況抗告人僅就假扣押債權金額之全部1,116,
  815 元中之一部818,804 元，向原法院提起命相對人給付之訴
  ，此亦為其所自承。是依上開說明，抗告人所提起本案訴訟之
  請求金額與假扣押債權金額不一致，且已請求之金額未獲全部
  勝訴之判決，當不符上開規定所指「供擔保原因消滅」之情形
  。原法院以抗告人主張訴訟業已終結，固提出判決確定書一份
  為證，然其就本案訴訟之請求，並非獲得全部勝訴之判決，又
  未提出事實以釋明相對人就假扣押裁定並無損害發生，或抗告
  人就相對人因假扣押程序所生之損害已經賠償，尚與民事訴訟
  法第104 條第1 項第1 款規定之「供擔保之原因消滅」之情形
  有間為由，裁定駁回抗告人之聲請，於法尚無違誤。另縱相對
  人於本案訴訟程序進行中，就抗告人請求之金額已為部分給付
  ，則自已為部分清償時起，抗告人即有就超過實際債權為扣押
  之情形，附此敘明。抗告意旨指摘原裁定不當，求予廢棄，為
  無理由，爰裁定如主文。
中    華    民    國    97    年    6    月    11    日
                    民事第十六庭
                        審判長法  官 沈方維
                              法  官 王淇梓
                              法  官 湯美玉
正本係照原本作成。
不得再抗告。
中    華    民    國    97    年    6     月    11    日
                              書記官 蕭進忠


司法院資訊處製作；財團法人民間司法改革基金會備份。
